【裁判字號】    97,國小上,1
【裁判日期】    970331
【裁判案由】    國家賠償
【裁判全文】
臺灣嘉義地方法院民事判決  97年度國小上字第1號
上  訴  人  嘉義市政府
法定代理人  乙○○
被上訴人    甲○○
上列當事人間請求國家賠償事件，上訴人對於民國97年1月9日本
院嘉義簡易庭96年度嘉國小字第2號第一審小額民事判決提起上
訴，本院判決如下：
    主  文
上訴駁回。
第二審訴訟費用新臺幣壹仟伍佰元由上訴人負擔。
    理  由
一、按對於小額程序之第一審裁判之上訴或抗告，非以其違背法
    令為理由，不得為之；上訴狀內應記載上訴理由，表明(一)原
    判決所違背之法令及其具體內容，(二)依訴訟資料可認為原判
    決有違背法令之具體事實，民事訴訟法第436條之24第2項、
    第436條之25分別定有明文。所謂判決有違背法令，乃指判
    決不適用法規或適用不當，為同法第468條所明定，此亦為
    小額事件之上訴程序所準用（民事訴訟法第436條之32第2項
    參照）。而以判決有不適用法規或適用不當為上訴理由時，
    其上訴狀或理由書應有具體之指摘，並揭示該法規之條項或
    內容，若係成文法以外之法則，應揭示該法則之旨趣，倘為
    司法院解釋或最高法院之判例，則應揭示該判解之字號或其
    內容，如依民事訴訟法第469條所列第1款至第5款理由提起
    上訴時（第6款未準用，參照民事訴訟法第436條之32第2項
    規定），其上訴狀或理由書應揭示合於該條款之事實，上訴
    理由狀如未依此項方法表明者，即難認為已對原判決之違背
    法令有具體之揭示，其上訴自難認為合法，最高法院71年台
    上字第314號判例可資參照。次按小額事件之上訴程序，不
    得以民事訴訟法第469條第6款之「判決不備理由或理由矛盾
    」為由，指摘原判決為違背法令，蓋依民事訴訟法第436 條
    之18第1項規定，小額訴訟程序之判決書得僅記載主文，而
    就當事人有爭執事項，於必要時得加記理由要領，是依小額
    事件判決書簡化之規定，小額事件之上訴程序，自不得以「
    判決不備理由或理由矛盾」為由，指摘原判決為違背法令，
    此觀民事訴訟法第436條之32第2項僅準用同法第468條、第
    469條第1款至第5款之規定，並無準用同法第469條第6款之
    規定，亦可明瞭。
二、上訴意旨略以：
（一）按法院為判決時，應斟酌全辯論意旨及調查證據之結果，
      依自由心證判斷事實之真偽。但別有規定者，不在此限；
      法院依自由心證判斷事實之真偽，不得違背論理及經驗法
      則；得心證之理由，應記明於判決。民事訴訟法第222條
      第1項、第3項、第4項分別定有明文。復按，在小額程序
      ，依民事訴訟法第436條之32第2項準用同法第469條第1款
      至第5款之規定，第6款不在準用之列，僅判決不備理由或
      理由矛盾非當然違背法令，而非判決不備理由及理由矛盾
      均不違背法令，如原審判決不備理由顯然影響判決之結論
      ，仍屬第468條所定判決不適用法規之違背法令。此為臺
      灣高等法院暨所屬法院90年法律座談會民事類提案第33號
      決議所肯認。
（二）查原審判決未考量警方提出之現場圖，被上訴人所駕駛車
      輛並未有煞車痕跡，而係以強勁力道直接撞擊訴外人郭妍
      淳車輛之側邊，導致郭妍淳之車輛旋轉180度，且事故地
      點視線寬廣無障礙，足以顯示被上訴人於事故發生時根本
      未注意前方車輛，有嚴重疏失，然原審遽然認定上訴人交
      通號誌故障對於事故之發生有因果關係，並負擔較重之責
      任，顯然違背一般人之經驗法則。又原審判決認定上訴人
      應負擔70％之責任，然其所引據之臺灣省嘉雲區車輛行車
      事故鑑定委員會嘉雲鑑字第0965803901號鑑定意見書則認
      定上訴人至多為肇事次因，依一般常理判斷，肇事次因者
      所負之責任無論如何不可能大於肇事主因，判決書中均未
      說明和鑑定意見書就責任比例認定不同之理由，顯然判決
      理由亦有矛盾或不備理由，亦與經驗法則相違。
（三）縱上，原審判決違背經驗法則、其理由亦有矛盾或不備，
      違反民事訴訟法第222條規定，且顯然影響判決結果，爰
      提起上訴。並聲明：原判決關於被告應給付原告新臺幣
      19,058元部分廢棄；被上訴人在第一審之訴駁回。
三、經核上開上訴意旨，形式上已具體指摘第一審判決有違經驗
    法則之違背法令，並具體指摘其內容，應認其上訴為合法，
    先予敘明。
四、經核上揭上訴意旨，上訴人係以原審未考量警方提出之現場
    圖，且原審雖引據臺灣省嘉雲區車輛行車事故鑑定委員會嘉
    雲鑑字第0965803901號鑑定意見書作為認定本件肇事責任之
    依據，卻未說明理由，而與鑑定意見書就責任比例為不同之
    認定，顯有判決理由矛盾或不備理由之違法，亦與經驗法則
    相違云云。惟查，本件經原審法院送請臺灣省嘉雲區車輛行
    車事故鑑定委員會鑑定肇事責任，因被上訴人從世賢路左轉
    四維路直行後，所看到的是綠燈狀態或為無號誌（黃燈及紅
    燈未亮）狀態，該委員會無法確定，故分析（一）若陳車從
    世賢路左轉四維路直行後，所看到的是綠燈狀態，則1、陳
    甲○○駕駛自用小客車，進入路口時，未隨時注意行車號誌
    之轉換，為肇事主因。2、道路號誌主管機關，未保持號誌
    之清晰完整及有效性，導致兩車肇事，應為肇事次因。（二
    ）若陳車從世賢路左轉四維路直行後，所看到的是為無號誌
    狀態，則:1、甲○○駕駛自用小客車，行經行車管制號誌黃
    燈及紅燈故障之無號誌交岔路口，未減速慢行，作隨時停車
    之準備及未注意車前狀況，為肇事原因。2、道路號誌主管
    機關，未善盡保持號誌之清晰完整及有效性之責。原審法院
    認定本件被上訴人行經四維路與竹圍路口時，其行進方向之
    交通號誌本應係紅燈，惟該紅綠燈故障，故紅燈未亮一節，
    有交通事故現場圖及交通事故談話紀錄表在卷可稽，並經證
    人即到場員警林山益證述明確，並為上訴人所不爭執，其事
    實堪以認定。而上訴人既為交通號誌之設置及管理單位，且
    交通號誌攸關交通安全，交岔路口尤為容易發生交通事故之
    處所，是上訴人未能及時修復故障之交通號誌，或放置警告
    標示，顯就公共設施之管理有所欠缺，並致被上訴人之車輛
    因發生交通事故而受損，被上訴人請求上訴人賠償此部分損
    害，自屬有據。惟認定被上訴人就此交通事故之發生，亦與
    有過失；過失責任30%，即上訴人之過失責任為70% ，則事
    實之認定與證據之取捨，於審理事實之法院，在法律許可範
    圍內，本得依自由心證判斷，而有衡情認定之權，並據而採
    為判決之基礎，上訴人遽對原審上述取捨證據、認定事實之
    職權行使，予以指摘判決違背經驗法則，及判決不備理由、
    理由矛盾，違反民事訴訟法第222條規定，且顯然影響判決
    結果云云，並非有理。
五、綜上，本件小額訴訟第一審並無判決違背法令情事。從而，
    上訴人指摘原判決違背法令，求予廢棄改判，依上訴意旨足
    認上訴為無理由，爰不經言詞辯論，逕以判決駁回之。
六、依民事訴訟法第四百三十六條之三二第一項準用同法第四百
    三十六條之一九第一項規定，第二審法院為訴訟費用之裁判
    時，應確定其訴訟費用額。本件第二審訴訟費用額，審核卷
    附單據後確定為如主文第二項所示金額。
七、據上論結，本件上訴為無理由，依民事訴訟法第四百三十六
    條之二九第二款、第四百三十六條之三二第一項、第二項、
    第四百四十九條第一項、第四百三十六條之一九第一項、第
    七十八條，判決如主文。
中    華    民    國    97    年    3     月    31    日
                  民事第一庭審判長  法  官  林世芬
                                    法  官  馮保郎
                                    法  官  柯月美
正本證明與原本無異。
本件不得上訴。
中    華    民    國    97    年    3     月    31    日
                                    書記官  李文政


司法院資訊處製作；財團法人民間司法改革基金會備份。
